臺灣嘉義地方法院刑事判決
110年度訴字第523號
公  訴  人  臺灣嘉義地方檢察署檢察官
被      告  林嘉成


選任辯護人  賴一帆律師(法扶律師)
上列被告因違反毒品危害防制條例等案件，經檢察官提起公訴（
１１０年度偵字第６８８０號），本院判決如下：
    主    文
林嘉成犯如附表一編號１至３所示之罪，各處如附表一編號１至３所
示之刑及沒收。應執行有期徒刑肆年；沒收部分，併執行之。
　　犯罪事實
一、林嘉成明知４－甲基甲基卡西酮、甲基－Ｎ，Ｎ－二甲基卡西酮，
    均係毒品危害防制條例第２條第２項第３款所列管之第三級毒
    品，依法不得販賣，竟仍基於販賣第三級毒品以營利之各別
    犯意，以其所有之ＩＰＨＯＮＥ６行動電話（插置門號○○○○○○○○○○
    號ＳＩＭ卡１張）微信通訊軟體，與如附表一編號１至３所示之對
    象聯繫後，即於如附表一編號１至３所示之時間、地點，販賣
    如附表一編號１至３所示價量之第三級毒品予何○○２次、駱○○１
    次。嗣經警於民國１１０年７月２０日１１時５０分許，持本院核發之
    搜索票至林嘉成斯時位於臺南市○○區○○路○段○○○號１１樓之６
    之租屋處執行搜索，當場扣得林嘉成上開門號○○○○○○○○○○號
    ＳＩＭ卡１張（上開ＩＰＨＯＮＥ６行動電話機具未扣案），而查悉上
    情。
二、案經嘉義市政府警察局移送臺灣嘉義地方檢察署檢察官偵查
    起訴。
　　理　　由
一、證據能力之認定：
　　查本判決後述所引用之供述證據，檢察官、被告林嘉成及其
    辯護人於本院準備程序及審判程序中均表示沒有意見（見本
    院卷第５１、２２１頁），且迄至言詞辯論終結前均未聲明異議
    ，本院審酌上開證據資料製作時之情況，尚無違法不當及證
    明力明顯過低之瑕疵，亦認為以之作為證據應屬適當，是依
    刑事訴訟法第１５９條之５規定，認該等證據均有證據能力。其
    餘資以認定本案犯罪事實之非供述證據，亦查無係公務員違
    反法定程序取得之情，依刑事訴訟法第１５８條之４規定反面解
    釋，洵具證據能力。
二、認定犯罪事實所憑之證據及理由：
（一）上揭犯罪事實，業據被告林嘉成於警詢、檢察官訊問及本
      院審理中均坦承不諱（見警卷第３至５頁，偵卷第２５至２９頁
      ，本院訴字卷第５０、２２０、２２７至２２９頁），核與證人即如
      附表一編號１至３所示之交易對象何○○、駱○○於警詢及檢察
      官訊問中證述有關購買第三級毒品咖啡包之過程（何○○部
      分見警卷第２１頁反面至２４頁，偵卷第４１至４３頁；駱○○部分
      見警卷第３４頁反面至３５頁，偵卷第２０９至２１０頁）均大致相
      符；並有證人何○○與駱○○指認被告之指認犯罪嫌疑人紀錄
      表、被告持用行動電話門號○○○○○○○○○○號於１０９年１０月２６
      日之通聯基地台位址紀錄、被告前揭門號通聯基地台位址
      與毒品交易地點相對位置圖、本院１１０年度聲搜字第３９６號
      搜索票、嘉義市政府警察局搜索扣押筆錄、扣押物品目錄
      表各１份，及被告於如附表一編號２至３所示時間、地點與
      證人何○○、駱○○交易毒品咖啡包之監視錄影器畫面翻拍照
      片共４張、證人駱○○指認交易之毒品咖啡包外觀樣式照片１
      張附卷可稽（見警卷第２５－１至２６頁反面、２８、３７至３９頁反
      面、５３至５６頁），暨被告上開行動電話門號○○○○○○○○○○號
      ＳＩＭ卡１張扣案可資證明。
（二）又警方於１０９年１２月３日在證人何○○位於嘉義縣○○鄉○○路○○
      ○號之居處所發現、查扣之４只毒品咖啡包殘渣袋，經送衛
      生福利部草屯療養院鑑驗結果：其中２只毒品咖啡包殘渣
      袋（檢品編號Ｂ○○○○○○○、Ｂ○○○○○○○）均檢出第三級毒品４－
      甲基甲基卡西酮、甲基－Ｎ，Ｎ－二甲基卡西酮成分；另外２
      只毒品咖啡包殘渣袋（檢品編號Ｂ○○○○○○○、Ｂ○○○○○○○）均
      檢出第三級毒品４－甲基甲基卡西酮成分等情，有上開４只
      毒品咖啡包殘渣袋之照片２張、衛生福利部草屯療養院１１０
      年１月５日草療鑑字第１０９１２００３８３號鑑驗書１份存卷可佐（
      見警卷第３２至３３頁反面，偵卷第１５５頁）。而上開４只毒品
      咖啡包殘渣袋係證人何○○於１０９年１２月１日施用本案向被告
      購買之第三級毒品咖啡包後所留下之殘渣袋乙節，業據證
      人何○○於警詢及檢察官訊問中證述明確（見警卷第２１頁反
      面至２２、２５頁，偵卷第４３頁），衡之一般常情，上開４只
      毒品咖啡包殘渣袋當係證人何○○為警查獲前最後１次即於
      如附表一編號３所示時間向被告購買之第三級毒品咖啡包
      ，則依上開鑑驗結果，被告如附表一編號３所示犯行販賣
      予證人何○○之５包第三級毒品咖啡包中，自應有２包毒品咖
      啡包同時含有第三級毒品４－甲基甲基卡西酮、甲基－Ｎ，Ｎ－
      二甲基卡西酮成分，然起訴書就被告此部分犯行販賣予證
      人何○○之第三級毒品咖啡包，僅記載被告販賣「含有４－甲
      基甲基卡西酮成分之咖啡包５包」予證人何○○，卻漏未述
      及「其中２包另亦含有甲基－Ｎ，Ｎ－二甲基卡西酮成分」，
      容有未洽，爰於不妨害基本社會事實同一之範圍內，逕予
      更正、補充如上。
（三）按販賣毒品係違法行為，非可公然為之，且其法定刑責甚
      高，如販賣者無利可圖，絕無甘冒被供出來源或被檢警查
      緝法辦之風險，以相當或低於購入成本之價格販賣毒品予
      他人之理。又販賣毒品之行為，本無固定價格，且毒品可
      任意分裝或增減其分量，其各次交易之價格，或隨供需雙
      方之資力、關係深淺、需求數量、貨源充裕與否、販賣者
      對資金之需求殷切與否，及政府之查緝態度，進而為各種
      不同之風險評估，為機動調整，非一成不變。且販賣者或
      可從各種「價差」、「量差」或「純度」謀取利潤，然其
      為圖非法利益之行為目的，則屬相同。是以，毒品之非法
      交易，常有從中牟利之意圖及事實，較符合社會通常經驗
      之合理判斷，最高法院著有１０４年度台上字第２１３７號判決
      意旨可資參照。佐以被告於本院審理中供稱：我賣１包毒
      品咖啡包大概可以賺到新臺幣（下同）２００元等語（見本
      院訴字卷第２２９頁），益徵被告本案所為販賣第三級毒品
      咖啡包犯行，應有營利之意圖至明。
（四）綜上各節，俱徵被告上開任意性自白核與事實相符，堪以
      採信。從而，本案事證明確，被告犯行，洵堪認定，應予
      依法論科。　　　　
三、所犯法條及刑之酌科：
（一）核被告林嘉成所為，均係犯毒品危害防制條例第４條第３項
      之販賣第三級毒品罪。又被告所為雖亦該當同條例第５條
      第３項之意圖販賣而持有第三級毒品罪，然因被告所犯該
      罪與上揭販賣第三級毒品罪間有法條競合關係，自不再論
      以該罪（最高法院１０１年度第１０次刑事庭會議決議參照）
      。再持有第三級毒品純質淨重未達５公克以上，並不為罪
      ，本案被告各次販賣第三級毒品前後所持有之第三級毒品
      既無證據證明已逾純質淨重５公克以上，自無論斷被告販
      賣第三級毒品前後持有第三級毒品行為之必要，附此敘明
      。
（二）被告就如附表一編號１至３所示３次販賣第三級毒品犯行間
      ，其犯意各別、行為互殊，應予分論併罰。
（三）被告於警詢、檢察官訊問及本院審理中就如附表一編號１
      至３所示販賣第三級毒品犯行均自白不諱，業如前述，皆
      應依毒品危害防制條例第１７條第２項規定，減輕其刑。
（四）被告固於警詢、檢察官訊問及本院審理中供稱：本案販賣
      給何○○、駱○○之第三級毒品咖啡包，都是我於１０９年１０月
      上旬某日，在嘉義市○區○○路○○○號○○ＫＴＶ，向「鄧傑文」
      購買的等語（見警卷第８頁，偵卷第２９頁，本院訴字卷第５
      ０頁），然被告並未提出任何資料佐證其說，且被告所供
      於上揭時、地向「鄧傑文」購買第三級毒品咖啡包之節，
      檢警機關現仍在偵辦中乙節，亦有臺灣嘉義地方檢察署１１
      ０年１１月２９日嘉檢曉玄１１０偵６８８０字第１１０９０３０４６７號函、嘉
      義市政府警察局１１０年１２月１４日嘉市警刑大偵四字第１１０００
      ９２６９４號函各１份存卷可考（見本院訴字卷第６３、７１頁），
      顯尚未有查獲之情事，自無毒品危害防制條例第１７條第１
      項之適用，併此敘明。
（五）辯護人雖主張：被告係因前妻甫懷孕，為貼補家用，始為
      本案犯行，然其始終坦承犯行，態度良好，且其販賣之對
      象僅２人、次數為３次、每包毒品咖啡包獲利僅有２００元，
      請准對被告再依刑法第５９條規定，酌量減輕其刑云云，惟
      按刑法第５９條之酌量減輕其刑，必須犯罪另有其特殊之原
      因與環境等等，在客觀上足以引起一般同情，認為即予宣
      告法定最低刑期，猶嫌過重者，始有其適用。查被告雖就
      上揭販賣第三級毒品坦承不諱，且販賣之對象僅２人、次
      數僅３次、獲利非鉅，然本院衡酌被告於１０８年間，即曾因
      涉嫌販賣第三級毒品案件，為檢察官提起公訴，雖最終經
      本院以１０８年度軍訴字第３號及臺灣高等法院臺南分院以１０
      ９年度軍上訴字第１５號判決判處無罪確定，惟其卻係在上
      開案件法院審理期間，實施本案販賣第三級毒品犯行，顯
      然漠視法令禁制；又觀之嘉義市政府警察局就被告所有如
      附表二編號１至２所示門號行動電話所為之數位鑑識報告（
      見偵卷第８７至１４３頁），被告於案發後之１１０年間，微信通
      訊軟體中猶存有許多其提供毒品予真實姓名年籍資料不詳
      之人之毒品交易對話內容（例如：偵卷第１２８頁，被告於１
      １０年４月２６日與微信暱稱「藍波」之人之對話、於１１０年５
      月９日與微信暱稱「（１個猴子圖案）」之人之對話），可
      見被告本案犯行並非一時失慮，難認其於犯罪當時有何特
      殊之原因與環境等在客觀上足以引起一般同情，況被告本
      案販賣第三級毒品犯行經依上開毒品危害防制條例第１７條
      第２項之規定減輕其刑後，法定刑已大幅減輕，與其本案
      犯罪情節相較，並無宣告法定最低度刑仍嫌過重之情形，
      是本院認無從依刑法第５９條規定酌量減輕其刑。
（六）爰以行為人之責任為基礎，審酌被告：（１）前有竊盜及
      公共危險之犯罪科刑紀錄，有臺灣高等法院被告前案紀錄
      表１份存卷可參；（２）明知４－甲基甲基卡西酮、甲基－Ｎ，
      Ｎ－二甲基卡西酮係毒品危害防制條例所列管之第三級毒品
      ，對於他人身心戕害甚鉅，竟仍恣意販賣含有上開成分之
      咖啡包予如附表一編號１至３所示之對象施用，除害及其等
      之身心健康外，對於社會整體治安亦造成相當程度之潛在
      危害，所為應予非難；（３）本案販賣第三級毒品咖啡包
      之對象為２人、次數為３次，各次販賣之金額分別為４００至２
      ０００元；（４）犯後始終坦承犯行，態度尚稱良好；（５）
      犯罪之動機、目的、手段，及其自述高中肄業之智識程度
      、現從事太陽能方面之工作、日薪１５００元、已離婚、育有
      １名７個月大之小孩、平常與母親及祖母、小孩同住之家庭
      生活狀況（見本院訴字卷第２３０頁）等一切情狀，而分別
      量處如主文所示之刑，並斟酌其上開販賣第三級毒品罪之
      犯罪情節、手段，及刑罰對被告所造成之痛苦程度係隨刑
      度增加而生加乘效果，隨著罪數增加而遞減其刑罰，已足
      以評價其上開行為之不法性等情，就其上開所犯販賣第三
      級毒品罪定如主文所示之應執行刑。
四、關於沒收：
（一）未扣案如附表一編號１至３所示之販賣第三級毒品所得，業
      經被告收取，核屬被告本案之犯罪所得，應依刑法第３８條
      之１第１項、第３項規定，分別於被告各該販賣第三級毒品
      罪之主文項下宣告沒收，於全部或一部不能沒收或不宜執
      行沒收時，追徵其價額。
（二）被告係持用未扣案之ＩＰＨＯＮＥ６行動電話、插置扣案如附表
      二編號２所示之門號○○○○○○○○○○號ＳＩＭ卡，與如附表一編號
      １至３所示之對象聯繫毒品交易事宜，此據被告於本院審理
      中供述：扣案如附表二編號２所示之門號是我本案用來跟
      購毒者聯繫使用，但扣案如附表二編號１所示之ＩＰＨＯＮＥ７行
      動電話不是販賣當時插置上開門號ＳＩＭ卡之行動電話，當
      時是使用另１支ＩＰＨＯＮＥ６行動電話插置上開門號ＳＩＭ卡等語
      明確（見本院訴字卷第２２７頁）；參酌扣案如附表二編號１
      所示ＩＰＨＯＮＥ７行動電話之ＩＭＥＩ行動電話序號係「○○○○○○○○○
      ○○○○○○」，與被告於１１０年３月１６日至同年７月９日間為警實
      施通訊監察之ＩＭＥＩ行動電話序號係「○○○○○○○○○○○○○○○、○
      ○○○○○○○○○○○○○○、○○○○○○○○○○○○○○○」確屬不同，堪認被
      告上開所述扣案如附表二編號１所示之ＩＰＨＯＮＥ７行動電話並
      未供作本案販賣毒品聯繫之用，委係實情，故本案應依毒
      品危害防制條例第１９條第１項之規定，就扣案如附表二編
      號２所示之門號ＳＩＭ卡１張及未扣案之ＩＰＨＯＮＥ６行動電話１支
      ，均於被告如附表一編號１至３所示犯行主文項下宣告沒收
      ，且應就未據扣案之行動電話部分，併依刑法第３８條第４
      項之規定，諭知於全部或一部不能沒收或不宜執行沒收時
      ，追徵其價額。至如附表二編號１所示之行動電話，因與
      本案無關，爰不予宣告沒收。
（三）扣案如附表二編號３至７所示之物，雖均係被告所有，惟該
      等物品僅係供被告施用第三級毒品之用，與本案販賣第三
      級毒品咖啡包之行為無關，此據被告於本院審理中供承明
      確（見本院訴字卷第２２７頁），爰均不予宣告沒收。
（四）至警方於上開時間在證人何○○上址居處所查扣之第三級毒
      品咖啡包殘渣袋４只，已因被告之販賣交付行為而移轉所
      有權予證人何○○，即脫離被告之持有，自不得於本案宣告
      沒收，附此敘明。
據上論斷，應依刑事訴訟法第２９９條第１項前段，毒品危害防制條
例第４條第３項、第１７條第２項、第１９條第１項，刑法第１１條、第３８
條第４項、第３８條之１第１項、第３項、第５１條第５款，判決如主文
。
本案經檢察官柯文綾提起公訴，檢察官廖俊豪到庭執行職務。
中　　華　　民　　國　　111 　年　　3 　　月　　7 　　日
                  刑事第四庭  審判長法  官  陳仁智
                                    法  官  沈芳伃
                                    法  官  簡仲頤
以上正本證明與原本無異。
如不服本判決應於收受判決後20日內向本院提出上訴書狀，並應
敘述具體理由；其未敘述上訴理由者，應於上訴期間屆滿後20日
內向本院補提理由書（均須按他造當事人之人數附繕本）「切勿
逕送上級法院」。
中　　華　　民　　國　　111 　年　　3 　　月　　7 　　日
                           　　　　 書記官　吳明蓉
附表一：（金額：新臺幣）
編號 對　象 時　間 地　點 毒品種類及數量 論罪科刑及沒收 １ 何○○ １０９年１０月２６日２０時許 嘉義市○區○○○路○○○號麥當勞餐廳旁之機車停車場 含有第三級毒品４－甲基甲基卡西酮成分之咖啡包２包，共計８００元　 林嘉成販賣第三級毒品罪，處有期徒刑參年柒月。扣案如附表二編號２所示之物沒收；未扣案之ＩＰＨＯＮＥ６行動電話壹支及販賣第三級毒品犯罪所得新臺幣捌佰元均沒收，於全部或一部不能沒收或不宜執行沒收時，追徵其價額。 ２ 駱○○ １０９年１１月８日２２時２１分許 嘉義市○區○○路○○○號○○○○ＫＴＶ前 含有第三級毒品４－甲基甲基卡西酮成分之咖啡包１包，計４００元 林嘉成販賣第三級毒品罪，處有期徒刑參年柒月。扣案如附表二編號２所示之物沒收；未扣案之ＩＰＨＯＮＥ６行動電話壹支及販賣第三級毒品犯罪所得新臺幣肆佰元均沒收，於全部或一部不能沒收或不宜執行沒收時，追徵其價額。 ３ 何○○ １０９年１２月１日２０時許 嘉義市西區文化路７２２巷口 含有第三級毒品４－甲基甲基卡西酮成分之咖啡包５包（其中２包另含有甲基－Ｎ，Ｎ－二甲基卡西酮成分），共計２０００元　 林嘉成販賣第三級毒品罪，處有期徒刑參年捌月。扣案如附表二編號２所示之物沒收；未扣案之ＩＰＨＯＮＥ６行動電話壹支及販賣第三級毒品犯罪所得新臺幣貳仟元均沒收，於全部或一部不能沒收或不宜執行沒收時，追徵其價額。 
附表二：
編號 扣案物品名稱 數量 １ ＩＰＨＯＮＥ７行動電話 １支 ２ 門號○○○○○○○○○○號ＳＩＭ卡 １張 ３ 電子磅秤 １台 ４ Ｋ盤 ３個 ５ 愷他命刮片 ３片 ６ 愷他命殘渣袋 ３只 ７ 吸食鏟管 １支 
附錄本案論罪科刑法條：　　　　　　　　　　　　　　
毒品危害防制條例第４條第３項
製造、運輸、販賣第三級毒品者，處７年以上有期徒刑，得併科新臺幣１千萬元以下罰金。